臺灣基隆地方法院民事裁定　　　　　　99年度消債更字第47號
聲　請　人　趙淑芬
即　債務人
代　理　人　黃教倫律師
上列聲請人因消費者債務清理事件聲請更生，本院裁定如下：
    主  文
聲請駁回。
聲請費用由聲請人負擔。
    理  由
一、按債務人對於金融機構因消費借貸、自用住宅借款、信用卡
    或現金卡契約而負債務，在聲請更生或清算前，應提出債權
    人清冊，以書面向最大債權金融機構請求協商債務清償方案
    ，並表明共同協商之意旨；聲請更生或清算不合程式或不備
    其他要件者，法院應以裁定駁回之，但其情形可以補正者，
    法院應定期間先命補正，消費者債務清理條例（以下簡稱本
    條例）第151條第1項、第8條定有明文。其中本條例第151條
    第 1項立法理由為：「債務人受法院裁定開始更生或清算程
    序者，其生活、資格、權利等均將受限制，該等程序係債務
    清理之最後手段，於債務人無法與債權人協商時，始適用更
    生程序或清算程序清理其債務。債務人對於金融機構因消費
    借貸、自用住宅借款、信用卡或現金卡契約而負債務，其法
    律關係較單純明確，金融機構並已訂有債務協商機制，如能
    協商成立，債務人或不須依本條例聲請更生或清算，可疏減
    法院負擔，有效分配司法資源。為使債務人得自主解決其債
    務，爰設本條，明定債務人對於金融機構因消費借貸、自用
    住宅借款、信用卡或現金卡契約而負債務之情形，採行協商
    前置主義，債務人於聲請更生或清算前，應先行提出債權人
    清冊，以書面向最大債權金融機構請求協商債務清償方案並
    表明共同協商之意旨」，因此本條例規定協商前置之意旨，
    在使金融機構與債務人就特定種類之債務清理事務上，利用
    法院程序外解決之協商機制，為迅速有效之自主性解決，而
    此一程序之進行，有賴當事人間之協力配合，本於誠信為基
    礎，形成債務清理之共識，藉由法院之事後核可，賦予協商
    內容作為執行名義之正當性，對於金融機構因消費借貸、自
    用住宅借款、信用卡或現金卡契約而負債務之債務人，聲請
    更生或清算前，除形式上應以書面向最大債權金融機構請求
    協商債務清償方案並表明共同協商之意旨外，亦應本於誠實
    信用原則切實配合協商之進行，苟債務人外觀上雖有以書面
    向最大債權金融機構請求協商債務清償方案並表明共同協商
    意旨之形式，但實質上缺乏協商之誠意、無意進行協商（例
    如：故意怠於提供財產、收入、業務及信用狀況之資料、故
    意不與債權人接觸、協商或拒絕所有還款條件），甚且要求
    債權人逕行製作協商不成立之證明文書，應認債務人並未依
    法踐行本條例第151條第1項規定之程式。
二、聲請意旨略以：聲請人有不能清償債務情事，前於民國98年
    4 月間以書面向最大債權金融機構台新商業銀行股份有限公
    司（以下簡稱台新銀行）請求共同協商債務清償方案，惟台
    新銀行未通知聲請人協商，視為協商不成立，且其無擔保或
    無優先權之債務總額未逾新臺幣 1,200萬元，復未經法院裁
    定開始清算程序或宣告破產，為此依法聲請更生等等，並提
    出財產及收入狀況說明書、債權人清冊、債務人清冊、97、
    98年度所得資料清單、財產歸屬資料清單、最新戶籍謄本、
    聯合徵信中心債權人清冊、債務人綜合信用報告、前置協商
    申請書及掛號郵件收件回執等資料。
三、聲請人主張就其積欠金融機構之無擔保債務，曾向台新銀行
    請求協商債務清償方案，固據聲請人提出前置協商申請書及
    掛號郵件收件回執為證，然台新銀行於99年10月19日具狀陳
    報：「三查債務人趙淑芬於民國98年4月8日…依消費者債務
    清理條例第 151條之規定，向本行申請前置協商，本行自收
    件當日起去電申請書上債務人聯絡電話…及聯絡人趙淑暖之
    聯絡電話…，多次去電皆無法與債務人聯繫上，故本行於 4
    月14日掛號寄出第一次面談通知函，通知債務人於 4月21日
    早上十點到場面談，此段期間仍有多次去電，豈知聯絡人竟
    向本行表示與債務人已許久未聯絡，無法聯繫債務人。至 4
    月21日面談當天，債務人並未到場，亦未來電說明，本行遂
    於當天寄出第二次面談通知函，通知債務人須於 4月27日早
    上十點到場面談。至第二次面談當天，債務人仍未到場，且
    電話亦無法聯繫，故經最大債權金融機構通知面談兩次無故
    不到場面談，視同未請求協商，本行遂寄信通知債務人申請
    協商之結果。…」等情，有陳報狀及前置協商面談程序第二
    次通知函、前置協商聯繫記錄、視為未請求前置協商通知函
    等件影本附卷可稽，足認聲請人未確實踐行前置協商程序，
    依前開說明，聲請人聲請更生，與法不合，應予駁回。
四、結論：本件更生之聲請應屬要件不備，依消費者債務清理條
    例第 8條、第15條，民事訴訟法第95條、第78條，裁定如主
    文。
中    華    民    國   100    年    2     月    11    日
                  民事庭法  官  陳湘琳
上為正本係照原本作成。
如對本裁定抗告，應於本裁定送達後10日內，向本院提出抗告狀
，並繳納抗告費新臺幣1,000元。
中    華    民    國   100    年    2     月    11    日
                        書記官  洪佳如